臺灣高等法院臺南分院刑事判決　　　　　九十三年度交上訴字第一五八號　　　Ｇ
　　　上　訴　人
　　　即　被　告　甲　○　○
　　　選任辯護人　郁　旭　華　律師
右上訴人因公共危險等案件，不服中華民國九十三年一月十三日臺灣臺南地方法院九
十二年度訴字第一九一號第一審判決（起訴案號：臺灣臺南地方法院檢察署九十二年
度偵字第九九九五號）提起上訴，本院判決如左：
      主      文
原判決撤銷。
甲○○因過失傷害人，處有期徒刑貳月，如易科罰金，以佰元折算壹日；又駕駛動
力交通工具肇事，致人受傷而逃逸，處有期徒刑伍月，如易科罰金，以佰元折算壹
日；應執行有期徒刑陸月，如易科罰金，以佰元折算壹日。
      事      實
一、甲○○於民國（下同）九十二年九月八日上午，駕駛ＵＧ─三○八一號小客車，
    沿台南市○○○路○段第二車道（即中間車道）北往南行駛，於九十二年九月八
    日上午十一時許，行經台南市○○○路○段八七號前時，應注意汽車超車時，在
    前行車減速靠邊，表示允讓後，後行車始得超越，超越時並於前車左側，保持超
    過半公尺以上間隔，依當時情況，客觀上無不能注意情事，能注意竟疏未注意，
    保持安全間隔，即貿然欲由左側，超越前行車，致其汽車右前保險桿、右後視鏡
    及右側車身，碰撞到同向前方，由丙○○所駕駛行駛在第三車道（即外側車道）
    ＵＰＥ—七九八號輕機車左側，造成丙○○失控而人車倒地，受有左腳鈍挫傷及
    左髖部鈍傷（起訴書誤為右腳及右髖部）等傷害。詎甲○○於肇事後，竟未停車
    察看，仍逕自駕車向前逃逸，幸經行駛在後不詳機車騎士，見狀向前追趕，在台
    南市○○○路○段與新愛路口，攔下甲○○，甲○○始由該騎士載返現場，且在
    有偵查權公務員發覺其犯行前，即向到場警員坦承肇事，自首接受裁判。
二、案經丙○○訴由台南市警察局第六分局報請台灣台南地方法院檢察署檢察官偵查
    起訴。
      理      由
一、訊據上訴人即被告甲○○於右揭時地，駕車行經該處，發生車禍，致告訴人丙○○人車倒地受傷，及肇事後未當場停車，逕行駛離等情，坦承不諱，然否認有肇
    事逃逸犯行，辯稱：車禍後，因當地車流量大，為免造成交通阻塞，始向前行駛
    ，欲找適當地點停車，再返現場處理，且其於有偵查犯罪職權公務員知悉犯人前
    ，自首本件犯行云云。惟查：
  (一)被告與丙○○，在右揭時地，發生車禍，被告汽車右前保險桿、右後視鏡及右側
    車身，碰撞到同向前方，由告訴人丙○○所駕駛機車左側，丙○○失控人車倒地
    ，受有左腳鈍挫傷及左髖部鈍傷等傷害；詎被告於肇事後，竟未停車察看，即行
    離去等情，業據被告於偵審中供承（詳警卷二至四頁，偵查卷七、十三、十四頁
    ，原審卷卅五頁），核與告訴人丙○○於警偵訊及原審到供證相符（詳警卷六至
    七頁，原審卷廿九頁），復有國立成功大學醫學院附設醫院診斷證明書、道路交
    通事故調查報告表，暨道路交通事故現場圖、道路交通事故現場蒐證照片廿三紙
    在卷可憑（詳警卷九至十一頁，偵查卷十七至廿八頁，原審卷九頁）。被告駕車
    肇事，致人受傷，未下車察看，即逕行離去等情，應可認定。
  (二)次按汽車超車時，應在前行車減速靠邊，表示允讓後，後行車始得超越，超越時
    並於前車左側，保持超過半公尺以上間隔，道路交通安全規則第一百零一條第五
    款，定有明文。查被告考領有駕駛執照，為有駕駛經驗之人，對於上開交通安全
    規則，知之甚稔，為其應注意事項，而肇事當時，係日間自然光線、天氣晴朗、
    六線道、路面柏油、標線清晰、視距良好、無障礙物，有道路交通事故調查報告
    表存卷可考。據此，足見肇事當狀況，被告客觀上無不能注意情事，被告應注意
    能注意，竟疏未注意保持安全間隔，貿然欲由左側，超越前行車，致其汽車右前
    保險桿、右後視鏡及右側車身，碰撞到同向前方，在外側車道由丙○○駕駛機車
    ，造成丙○○失控，人車倒地受傷，被告自有違注意義務，顯有過失。又本件經
    送臺灣省台南區車輛行車事故鑑定委員會鑑定結果認，本件車禍，甲○○為肇事
    原因，丙○○無肇事因素，有該委員會南鑑字第九二一五九八號鑑定意見書在卷
    可為佐參（詳原審卷廿至廿一頁），亦同此認定。又告訴人係因本件車禍而受傷
    ，已如前述。則被告過失行為與告訴人受傷間，顯有相當因果關係，應無疑義。
  (三)又被告雖否認有肇事逃逸犯行，辯稱：伊不是遭他人攔阻才停車，而是要將車開
    到他處停放，再過去處理云云。惟被告如何於右揭時地，駕駛小客車，碰撞告訴
    人機車，致告訴人及機車倒地，受有傷害，又被告係如何於肇事後，未停車處理
    ，仍沿台南市○○○路○段，逕自離去，適行駛在後不詳騎士，見狀向前追趕，
    在台南市○○○路○段與新愛路口，將被告攔下，始由該騎士載返現場等情，迭
    據告訴人於警偵訊及原審時指訴明確。且被告於警訊供稱：其是在台南市○○○
    路與新愛路口，遭機車騎士叫停，才將車輛停下等語（詳警訊卷三頁）；被告於
    偵查中並自承：在肇事後，其本有逃逸意思等語（詳偵查卷十四頁）。參酌本件
    車禍撞擊點，距離被告遭攔停路口處，約一百公尺，且其間還設有紅綠燈相隔，
    亦據現場處理員警乙○○於偵查中供明（詳偵查卷十三頁及背面）。則被告在肇
    事後，倘有停下處理意思，僅須往路邊停靠即可，豈須先通過其他號誌路口，行
    駛如此遠，再停車之理！況該路段有三車道，縱其將車停於原地，對交通之影響
    亦有限依此，若非被告所駕車輛，在肇事後，無停車處理意思，豈會引起其他路
    人，基於義憤，而前往攔停？並在攔到被告後，恐被告再行逃逸，而主動將被告
    載返現場？凡此情形，均足證被告在肇事後，無停車處理及救護告訴人意思甚明
    。是被告既明知與人發生撞擊車禍（詳警卷二頁），卻未停車處理，即逕自離去
    ，迨經人攔停，載返回現場，始願意處理車禍等情，則被告所為，應已該當肇事
    逃逸情事，且有肇事逃逸意圖甚明。
  (四)綜上各情，本件被告過失傷害及肇事逃逸犯行，事證明確，均堪認定。
二、核被告正所為，係犯刑法第二百八十四條第一項前段過失傷害罪及刑法第一百八
    十五條之四駕車肇事逃逸罪。所犯二罪，犯意各別，行為互殊，應予併罰。又被
    告肇事逃逸後，雖係由不詳騎士，載回肇事現場，然被告回到現場後，即於九十
    二年九月八日上午十一時四十六分及五十四分許，以0000000000行動電話，撥打
    警察局交通隊電話00-0000000，經交通隊流暢中心指揮警員乙○○到場處理，而
    被告於警員乙○○抵達現場後，在知悉肇事者前，即向警表明其係肇事者等情，
    有0000000000行動電話通聯記錄、政府機構電話表及被告所有0000000000行動電
    話繳費單據在卷可稽（詳原審卷卅一頁，本院卷六二、九○頁），復經現場處理
    車禍警員李和談於本院供明（詳本院卷四五、四六頁）。是被告所為，核屬自首
    ，應依刑法第六十二條前段規定，均減輕其刑。
三、原審以被告罪證明確，因予論罪科刑，固非無見。惟查：本件被告肇事逃逸後，
    雖由不詳騎士載回肇事現場，然被告於有偵查權公務員發覺犯嫌前，即向到場警
    員坦承肇事，被告行為核與自首相符，原審未審酌及此，自有未洽。被告上訴指
    摘原判決不當，為有理由，自應由本院將原判決撤銷改判。爰審酌被告犯罪動機
    、目的、手段，生活狀況、智識程度，與犯罪所生危險及損害、告訴人受傷輕重
    、被告犯後態度暨被告於本院已與告訴人和解（詳本院卷六○頁）等一切情狀，
    分別量處如主文第二項所示之刑，並就被告所處徒刑，均諭知如易科罰金，以三
    百元折算一日之標準，併定其應執行刑，以資懲儆。
據上論斷，應依刑事訴訟法第三百六十九條第一項前段、第三百六十四條、第二百九
十九條第一項前段，刑法第二百八十四條第一項前段、第一百八十五條之四、第四十
一條第一項前段、第六十二條前段、第五十一條第五款，罰金罰鍰提高標準條例第一
條前段、第二條，判決如主文。
本案經檢察官楊治宇到庭執行職務。
中    華    民    國      九十三      年      四      月      二十二    日
                                  臺灣高等法院臺南分院刑事第六庭
                                      審判長法官  蔡    崇    義
                                            法官  宋    明    中
                                            法官  董    武    全
右正本證明與原本無異。
肇事逃逸部分如不服本判決，應於判決送達後十日內向本院提出上訴狀，其未敘述理
由者並應於提出上訴狀後十日內向本院補提理由書（應附繕本)。
                                      法院書記官  黃    全    忠
中    華    民    國      九十三      年      四      月      二十六    日
附錄法條：
刑法第一百八十五條之四：
駕駛動力交通工具肇事，致人死傷而逃逸者，處六月以上五年以下有期徒刑。
刑法第二百八十四條第一項：
因過失傷害人者，處六月以下有期徒刑、拘役或五百元以下罰金，致重傷者，處一年
以下有期徒刑、拘役或五百元以下罰金。
